【裁判字號】    95,易,276
【裁判日期】    951107
【裁判案由】    傷害
【裁判全文】
臺灣苗栗地方法院刑事判決               95年度易字第276號
公  訴  人  臺灣苗栗地方法院檢察署檢察官
被      告  乙○○
上列被告因傷害案件，經檢察官聲請簡易判決處刑（95年度偵字
第472 號），本院苗栗簡易庭認為不宜以簡易判決處刑，改依通
常程序，判決如下：
    主  文
乙○○傷害人之身體，處拘役參拾日，如易科罰金，以銀元參佰
元即新臺幣玖佰元折算壹日。
    事  實
一、乙○○係丙○○之夫即甲○○的堂弟，復為1 牆之隔的鄰居
    。緣乙○○之母徐容娥告知其遭甲○○毆打（該案嗣經檢察
    官為不起訴處分），乙○○聞言氣憤難耐，遂於民國94年9
    月6 日（起訴書誤載為16日）下午5 時40分許，翻越牆垣至
    苗栗縣苗栗市○○里○ 鄰○○路472 號丙○○住處院子（侵
    入住宅部分，未據告訴），欲找甲○○理論，適丙○○在該
    處，表示甲○○不在家，詎乙○○竟基於傷害人身體之犯意
    ，徒手毆打丙○○，致丙○○受有右上唇皮下血腫約3X1X1
    公分、右手臂皮下瘀血約6X5 公分等傷害。
二、案經丙○○訴由苗栗縣警察局苗栗分局報請臺灣苗栗地方法
    院檢察署檢察官偵查起訴。
    理  由
壹、證據能力部分
    按當事人、代理人或辯護人於法院調查證據時，知有第159
    條第1 項不得為證據之情形，而未於言詞辯論終結前聲明異
    議者，視為有前項之同意，刑事訴訟法第159 條之5 第2 項
    定有明文。查本案審判程序時，檢察官及被告對卷附驗傷診
    斷書及告訴人所提出之錄音譯文（此譯文經檢察事務官勘驗
    後，經檢察官當庭播放，被告表示對錄音帶內容無意見，而
    其中聲音部分亦經被告表示本人無誤，內容與事實一致，並
    經蒞庭檢察官詢問被告重要情節互核相符，以上見偵查卷第
    27、31頁及本院卷第33、75、76頁）等卷證資料及證人丙○○於警詢及偵查中證言之證據能力，於言詞辯論終結前均未
    聲明異議，且本院斟酌前揭各該證據並非非法取得，亦無證
    明力明顯過低之情形，復經本院於審判期日依法進行證據調
    查、辯論，被告於訴訟上之程序權已受保障，故上開證據均
    有證據能力，合先敘明。
貳、實體部分
一、訊據被告乙○○固不否認有於上揭時間翻越牆垣至告訴人丙○○住處院子，惟矢口否認有毆打告訴人之犯行，辯稱：我
    當時是去找她理論，她先生為何打我母親，我沒有打她，我
    只是不小心用手揮到她，我的手之前曾受傷不可能打她云云
    。經查：
（一）關於被告如何於上揭時、地徒手毆打告訴人等情，業據告
      訴人於警詢、偵查中指訴歷歷，並於本院審理時結證甚詳
      ，且經證人甲○○證述在卷，復有行政院衛生署苗栗醫院
      驗傷診斷書、臺灣苗栗地方法院檢察署勘驗筆錄及譯文各
      1 份在卷可稽。
（二）被告辯稱雙手受傷，無從打人，且係不小心揮到告訴人云
      云。訊之被告於警詢中供稱：我就用手揮開她，有揮到她
      的手等語（見偵查卷第8 頁），於本院審理時供稱：「我
      當時很激動，所以就用手把她撥開，她擋很多次，我就撥
      很多次‧‧是我主動撥開她。」等語（見本院卷第13頁）
      ，核與告訴人證稱被告用兩隻手揮打，其亦用兩隻手擋住
      臉及頭部之情節一致，亦與前揭驗傷診斷書所載告訴人受
      有右上唇皮下血腫、右手臂皮下瘀血之傷勢相符，足認被
      告確有徒手毆打告訴人之行為甚明；雖被告手部曾經受傷
      ，其中右手食指被截肢乙節，有照片6 張為證，然該傷勢
      係屬舊傷，且被告最近1 、2 年均未再就醫等情，亦經被
      告供明在卷，可見被告手部之傷勢已無大礙，而被告也供
      稱：右手可以拿湯匙或筷子吃飯等語（見本院卷第54頁）
      ，堪認被告之雙手尚能使力，佐以告訴人之傷勢亦非嚴重
      ，是被告以雙手足以毆打告訴人成傷之事實，亦堪認定。
（三）綜上，被告所辯，不足採信。本件事證明確，被告之犯行
      堪以認定。
（四）至被告聲請傳喚警員及里長之待證事項，被告供稱：「警
      察的部分是我當初請他來處理，但是警察到了之後，請告
      訴人找他先生去找里長，他說這種事情要找里長來調解，
      後來里長因為選舉沒有來，可能隔了約1 個月里長碰到我
      ，他跟我說這種事情私底下大家講一講和解就好了，我說
      我去找甲○○理論。」等語（見本院卷第55頁），而上開
      警員及里長並未在場親見被告與告訴人傷害案件發生經過
      乙節，為被告所不否認（見本院卷第33、34頁），足認上
      開2 位證人之證詞縱或屬實，亦與本件構成要件不生影響
      ，顯無調查必要，附此敘明。
二、法律適用部分
（一）按被告行為後，刑法業於94年2 月2 日修正公布，95 年
      7 月1 日生效施行。關於本件刑法變更後新舊法律適用之
      問題，雖然刑法第2 條第1 項規定業經修正，惟此規定本
      身僅係新、舊法比較適用之宣示性指導原則，並非實體刑
      罰法律，故該條文本身自不生行為後法律變更之比較適用
      問題，自應依修正後刑法第2 條第1 項：「行為後法律有
      變更者，適用行為時之法律。但行為後之法律有利於行為
      人者，適用最有利於行為人之法律」之規定決之。而於新
      舊法適用之比較上，應就罪刑有關之共犯、未遂犯、想像
      競合犯、連續犯、牽連犯、結合犯以及累犯加重、自首減
      輕，及其他法定加減原因、加減例等一切情形，綜其全部
      之結果，而為比較，再適用有利於行為人之法律處斷，不
      能割裂而分別適用有利之條文（最高法院95年5 月23日95
      年度第8 次刑庭會議決議參照）。
（二）修正前刑法第33條第1 項第4 款規定：「拘役：1 日以上
      ，2 月未滿。但遇有加重時，得加至4 個月。」修正後刑
      法第33條第1 項第4 款規定：「拘役：1 日以上，60日未
      滿。但遇有加重時，得加至120 日。」比較新舊法之規定
      ，行為後之新法並未較有利於被告。修正前刑法第33條第
      1 項第5 款規定：「罰金：1 元以上。」修正後刑法第33
      條第1 項第5 款規定：「罰金：新臺幣1 千元以上，以百
      元計算之。」比較新舊法之規定，行為後之新法並未較有
      利於被告。
（三）另依新增刑法施行法第1 條之1 規定，中華民國94年1 月
      7 日刑法修正施行後，刑法分則編所定罰金之貨幣單位為
      新臺幣；94年1 月7 日刑法修正時，刑法分則編未修正之
      條文定有罰金者，自94年1 月7 日刑法修正後，就其所定
      數額提高為30倍，但72年6 月26日至94年1 月7 日新增或
      修正之條文，就其所定數額提高為3 倍。修正後有關法定
      刑罰金數額之規定，並無利於修正前之規定。又被告於犯
      罪時之刑法第41條第1 項前段規定：「犯最重本刑為5 年
      以下有期徒刑以下之刑之罪，而受6 個月以下有期徒刑或
      拘役之宣告，因身體、教育、職業、家庭之關係或其他正
      當事由，執行顯有困難者，得以1 元以上3 元以下折算1
      日，易科罰金。」又被告行為時之易科罰金折算標準，修
      正前罰金罰鍰提高標準條例第2 條前段（現已刪除）規定
      ，就其原定數額提高為100 倍折算1 日，則本件被告行為
      時之易科罰金折算標準，最多應以銀元300 元折算1 日，
      經折算為新臺幣後，最多應以新臺幣900 元折算1 日。惟
      95年7 月1 日修正公布施行之刑法第41條第1 項前段規定
      ：「犯最重本刑為5 年以下有期徒刑以下之刑之罪，而受
      6 個月以下有期徒刑或拘役之宣告者，得以新臺幣1 千元
      、2 千元或3 千元折算1 日，易科罰金。」比較修正前後
      之易科罰金折算標準，以95年7 月1 日修正公布施行前之
      規定，較有利於被告，亦即適用修正前之刑法第41條第1
      項前段及行為時罰金罰鍰提高標準條例第2 條之規定，定
      其折算標準，較有利於被告。
（四）綜合上述各條文修正前、後之比較，揆諸前揭最高法院決
      議及修正後刑法第2 條第1 項前段、後段規定之「從舊、
      從輕」原則，被告行為後修正之刑法並不較有利於被告，
      本件應適用行為時即修正前刑法之規定。
三、核被告所為，係犯刑法第277 條第1 項之傷害罪。爰審酌被
    告之犯罪動機係為其母受傷而前去理論，然未能理性論事，
    竟以毆打他人之方式處理，告訴人所受之傷害，尚非嚴重，
    以及迄今未賠償告訴人所受之損害，犯後否認犯行之態度等
    一切情狀，量處如主文所示之刑，併諭知易科罰金之折算標
    準。
據上論斷，應依刑事訴訟法第452 條、第299 條第1 項前段，刑
法第2 條第1 項前段、第277 條第1 項、修正前刑法第41條第1
項前段，罰金罰鍰提高標準條例第1 條前段、修正前罰金罰鍰提
高標準條例第2 條，現行法規所定貨幣單位折算新臺幣條例第2
條，判決如主文。
本案經檢察官洪清秀到庭執行職務。
中    華    民    國    95    年    11    月    7     日
                  刑事第三庭  審判長法  官  柳章峰
                                    法  官  呂曾達
                                    法  官  林卉聆
以上正本證明與原本無異。
如不服本判決，應於判決送達後10日內向本院提出上訴狀（應抄
附繕本）。告訴人或被害人如對於本判決不服者，應具備理由請
求檢察官上訴，其上訴期間之計算係以檢察官收受判決正本之日
期為準。
                                    書記官  盧俊良
中    華    民    國    95    年    11    月    7     日
附錄論罪科刑之法條全文：
中華民國刑法第277條第1項
傷害人之身體或健康者，處3 年以下有期徒刑、拘役或1 千元以
下罰金。


司法院資訊處製作；財團法人民間司法改革基金會備份。
